【裁判字號】    97,簡上,877
【裁判日期】    971024
【裁判案由】    妨害自由
【裁判全文】
臺灣板橋地方法院刑事判決             97年度簡上字第877號
公  訴  人  臺灣板橋地方法院檢察署檢察官
上  訴  人
即  被  告  乙○○
上列上訴人因妨害自由案件，不服本院97年度簡字第4299號中華
民國97年6 月26日所為之第一審判決（聲請簡易判決處刑書案號
：97年度偵字第11914 號），提起上訴，本院管轄第二審之合議
庭認應適用通常程序自為第一審判決如下：
    主  文
原判決撤銷。
乙○○無罪。
    理  由
一、本件聲請簡易判決處刑意旨略以：被告乙○○與告訴人甲○
    ○係前男女朋友關係，被告前曾因毆打告訴人而經告訴人提
    起傷害告訴（業經另案撤回告訴），兩人並因使用行動電話
    及門號一事，發生金錢糾葛。詎被告竟因此心生不滿，基於
    恐嚇之犯意，於民國96年2 月5 日下午5 時6 分許，在臺北
    縣板橋市某處，以0000000000門號行動電話發送內容為：「
    手機的二萬元～我不會給妳！手機妳隨時可以來拿回去！是
    妳先違反約定，將號碼停掉不讓我使用！妳做了中傷我的事
    ，我也可以做同樣的事！大過年的去妳家拜個年，順便讓你
    家人和妳的街坊鄰居好好的認識妳～至於和解的錢，我認為
    太高，還想打官司～順便在法庭上掀妳的底，一定要讓法官
    認識妳這個經濟詐欺犯！告訴妳～狗急會跳牆！再逼我～我
    一定會反擊」等語之簡訊予告訴人，其意即在恫稱將向告訴
    人之家人及鄰居散布社會評價上足以誹謗告訴人之事，而以
    此加害名譽之事恐嚇告訴人，使告訴人心生畏懼，致生危害
    於安全。因認被告所為，係涉犯刑法第305 條之恐嚇危害安
    全罪等語。
二、按犯罪事實應依證據認定之，無證據不得認定犯罪事實；又
    不能證明被告犯罪者，即應諭知無罪之判決，刑事訴訟法第
    154 條第2 項、第301 條第1 項分別定有明文。次按認定不
    利於被告之事實，須依積極證據，茍積極之證據本身存有瑕
    疵而不足為不利於被告事實之認定，即應為有利於被告之認
    定，更不必有何有利之證據，而此用以證明犯罪事實之證據
    ，猶須於通常一般人均不至於有所懷疑，堪予確信其已臻真
    實者，始得據以為有罪之認定，倘其證明尚未達到此一程度
    ，而有合理性之懷疑存在，致使無從為有罪之確信時，即應
    為無罪之判決，最高法院82年臺上字第163 號判決、76年臺
    上字第4986號及30年上字第816 號判例意旨復可參照。
三、公訴人認被告乙○○涉有上開恐嚇危害安全罪，無非係以被
    告坦承發送上開簡訊之供述、證人即告訴人甲○○之證述、
    上開簡訊內容照片三幀為其主要論據。訊據被告固坦承有發
    送上開簡訊予告訴人之事實，惟堅詞否認有恐嚇告訴人之犯
    行，辯稱：告訴人前曾送伊一支行動電話，但於96年10月20
    日兩人發生衝突時遺落，告訴人告知已經遺失，不料卻係遭
    告訴人所取走，嗣後告訴人即以該支行動電話中之通訊錄資
    料撥打電話發送簡訊予伊同事及上司，毀謗伊名譽，甚且至
    伊阿姨家取走伊之東西，稱該等東西均係告訴人所贈送，之
    後兩人就上開行動電話以兩萬元達成和解，不料拿回行動電
    話過兩天，告訴人就去辦理停話，被告對告訴人實忍無可忍
    ，方發送上開簡訊，欲讓告訴人知悉若有人做相同的事，告
    訴人會有何感受，伊並無恐嚇告訴人之意思等語。經查：
(一)被告與告訴人前係男女朋友關係，嗣因被告於96年10月20日
    毆打告訴人而發生衝突，告訴人因此對被告提出傷害告訴，
    後因撤回告訴而經臺灣板橋地方法院檢察署檢察官以96年度
    偵字第28862 號為不起訴處分確定，暨被告確於上開時、地
    發送前揭內容之簡訊予告訴人等事實，為被告所供承不諱，
    核與證人即告訴人甲○○於偵查及本院審理中所為之證述相
    符，並有上開不起訴處分書及簡訊內容照片三幀附卷可稽，
    是此部分之內容堪以認定，合先敘明。
(二)按刑法第305 條之恐嚇罪，所稱以加害生命、身體、自由、
    名譽、財產之事，恐嚇他人者，係指以使人生畏怖心為目的
    ，而通知將加惡害之旨於被害人而言，最高法院52年台上字
    第751 號判例意旨固可參照，惟其中所指之惡害，應僅指不
    法之惡害，若係以正當合法之事通知他人，縱他人因此心生
    畏懼，亦非屬上開恐嚇罪中所指之惡害甚明（參照45年台上
    字第1450號判例意旨）。查上開被告所發送之簡訊內容中，
    可視為對告訴人不利之惡害者，為「妳做了中傷我的事，我
    也可以做同樣的事！」、「大過年的去妳家拜個年，順便讓
    你家人和妳的街坊鄰居好好的認識妳～」、「至於和解的錢
    ，我認為太高，還想打官司～順便在法庭上掀妳的底，一定
    要讓法官認識妳這個經濟詐欺犯！」、「告訴妳～狗急會跳
    牆！再逼我～我一定會反擊」等四段，其中被告稱要對告訴
    人做同樣的事、讓告訴人之家人及鄰居好好認識告訴人，及
    被告稱一定會反擊等三段內容，被告並未明確告知伊要做何
    種同樣的事，要讓告訴人之家人及鄰居知悉告訴人何事，以
    及被告將如何反擊，告訴人甲○○於偵查中即稱：「從簡訊
    內容中，看不出來他到底要做什麼。」等語（參見97年度他
    字第1572號偵查卷第3 頁），於本院審理中亦稱：「不曉得
    他要傳什麼東西。」等語（參見本院97年9 月30日審判筆錄
    第2 頁）。是縱使被告欲為上開行為，然既不知被告究竟欲
    為何種行為，即無從判斷其所欲為者是否已達到毀謗罪之程
    度，是否屬於「不法」之惡害，抑或僅係單純事實之告知或
    評論，或提出訴訟等權利之正當行使？故此部分顯難逕由上
    開內容空泛之語句，即認已達恐嚇之程度。至被告稱欲告知
    法官告訴人為經濟詐欺犯部分，其前段係稱欲就和解金額過
    高部分向法院提出訴訟，則若被告在訴訟進行中，認為告訴
    人有經濟詐欺之情形，亦屬其行使訴訟上之主張，此部分亦
    難認屬不法之惡害甚明。
(三)或謂告訴人所擔心者，乃係因其先前96年10月20日曾遭被告
    毆傷，而被告知悉其戶籍地址，故收到上開簡訊時，擔心被
    告是否會再次動手傷害此節。然由上開簡訊內容中，並無法
    看出被告有加害告訴人身體之意思，告訴人於偵查中亦稱其
    擔心者係名譽受損等語（參見上開偵查卷第10頁），是尚難
    認被告有恐嚇加害告訴人生命、身體之意思（公訴意旨亦僅
    認被告係以加害名譽之事恐嚇告訴人）。而證人即告訴人甲
    ○○於偵查及本院審理中，始終無法具體說出究竟害怕什麼
    ，究竟被告可能會如何毀損其名譽，於本院審理中亦僅稱：
    「他知道我在怕什麼，因為我有跟他說不要騷擾到我家的人
    。」等語（參見上開本院審判筆錄第3 頁），然若被告僅係
    拜訪其家人，並無其他不法舉動，尚非法所不許，是否會達
    到騷擾之程度，從上開簡訊中，亦無從得知，是客觀上亦難
    認此部分已達不法惡害之程度，至為灼然。
(四)是由上情觀之，上開被告所發送之簡訊內容，既甚為空泛不
    具體，客觀上尚難認已達不法惡害之程度，且由該簡訊全文
    觀之，顯然係因告訴人先前之某種作為，被告心生不滿，方
    揚言反擊或稱欲做同樣的事，核其性質，似僅屬一般之口角
    衝突，實亦難認被告主觀上具有恐嚇之犯意，是被告上開所
    辯，洵非無據。
四、綜上所述，本件被告雖確曾發送上開簡訊予告訴人，然由該
    簡訊之上下文意及內容空泛等情觀之，本院對被告是否係基
    於恐嚇之犯意而發送上開簡訊，及該簡訊內容是否屬於不法
    之惡害，客觀上是否已達恐嚇之程度，認猶有合理之懷疑，
    尚未達有罪之確信，即難逕為對被告不利之認定。此外，復
    又查無其他積極確切之證據足以證明被告確有如公訴人所述
    之恐嚇犯行，揆諸前揭法條及判例意旨，其犯罪尚屬不能證
    明，不能證明被告犯罪。末按地方法院對被告為簡易判決處
    刑後，經提起上訴，地方法院合議庭認應為無罪判決之諭知
    者，依刑事訴訟法第455 條之1 第3 項準用同法第369 條第
    2 項之規定意旨，應由該地方法院合議庭撤銷簡易庭之判決
    ，改依第一審通常程序審判（最高法院91年度台非字第21號
    判決意旨參照）。本案既不能明被告犯罪，原審遽為被告有
    罪之判決，尚有違誤，被告上訴意旨否認犯罪，為有理由，
    應由本院合議庭撤銷原判決，自為第一審無罪之判決。
五、本件被告經合法傳喚無正當之理由未於審判期日到庭，有送
    達證書及本院97年9 月30日審判筆錄各一份在卷可按，爰依
    刑事訴訟法第371 條規定，不待其陳述，逕行判決。
據上論斷，依刑事訴訟法第455 條之1 第1 項、第3 項、第369
條第1 項前段、第2 項、第364 條、第371 條、第301 條第1 項
，判決如主文。
本案經檢察官吳宗光到庭執行職務。
中    華    民    國    97    年    10    月    24    日
                刑事第十四庭審判長法  官 李幼妃
                                  法  官 鄭燕璘
                                  法  官 張紹省
以上正本證明與原本無異。
如不服本判決，應於判決送達後十日內，向本院提出上訴狀。
                                  書記官 周雅玲
中    華    民    國    97    年    10    月    31    日


司法院資訊處製作；財團法人民間司法改革基金會備份。
